臺灣高等法院高雄分院刑事判決
110年度上訴字第511號
上  訴  人  
即  被  告  孫柏豪



選任辯護人  張清雄律師
            郭小如律師
            陳宥廷律師
上列上訴人因違反槍砲彈藥刀械管制條例案件，不服臺灣高雄地
方法院109年度原重訴字第1號中華民國110年3月5日第一審判決
（起訴案號：臺灣高雄地方檢察署109年度偵字第3085號、109年
度偵字第7055號），提起上訴，本院判決如下：
    主  文
原判決關於孫柏豪部分撤銷。
孫柏豪犯非法寄藏可發射子彈具殺傷力之槍枝罪，處有期徒刑參
年拾月，併科罰金新臺幣伍萬元，罰金如易服勞役，以新臺幣壹
仟元折算壹日。
    事  實
一、孫柏豪明知可發射子彈具有殺傷力之各式槍枝、子彈及槍枝
    主要組成零件，均為槍砲彈藥刀械管制條例所列管之物品，
    非經中央主管機關許可，不得寄藏、持有，為避免其友人林
    弘恩（同案經原審判決確定）遭警查緝，竟基於寄藏、持有
    具殺傷力槍枝、子彈及槍枝主要組成零件之犯意，於民國10
    9年1月21日中午，在其座落高雄市○○區○○路000號之住處接
    受林弘恩寄託，供林弘恩將所有如附表包括具有殺傷力之改
    造槍枝2枝（附表編號⒈、編號⒉）、子彈（附表編號⒊；共73
    顆，其中69顆具殺傷力）、屬於槍枝主要組成零件之掌心雷
    手槍槍管1枝（附表編號⒕）及其他相關之工具、包裝袋等物
    ，放置在其位於該址6樓之房間內而寄藏、持有之。嗣因高
    雄市政府警察局刑事警察大隊稍早依線報查緝林弘恩涉嫌非
    法改造並持有槍枝犯行未果，繼而於109年1月21日下午15時
    許，據報得悉林弘恩已將上開槍枝等物移至孫柏豪家中寄放
    並藏置在房間天花板內等處，乃動員警力8名前往該址埋伏
    守候，待至孫柏豪於同日晚間20時許出門之際對其發動盤查
    ，經孫柏豪因不詳原因而主動交出隨身背包內之毒品等物供
    查辦（毒品部分另由檢察官依法偵辦），隨後又同意警方對
    其前開位在上址之房間執行搜索後，旋為警自前述天花板內
    等處起出上開槍枝2枝、子彈及槍管1枝等物而查獲。
二、案經高雄市政府警察局刑事警察大隊報告臺灣高雄地方檢察
    署檢察官偵查起訴。
    理  由
壹、程序部分
一、對於被告未到庭之處理
　　按被告經合法傳喚，無正當之理由不到庭者，得不待其陳述
    ，逕行判決，刑事訴訟法第371條定有明文。本案之上訴人
    即被告孫柏豪（下稱被告）於審判期日，經合法傳喚，無正
    當理由而不到庭，依前開說明，爰不待其陳述，逕行判決。
二、證據能力之說明
　㈠供述證據部分
　　按被告以外之人於審判外之陳述，雖不符刑事訴訟法第159 
    條之1至第159條之4等條文之規定，然經當事人於審判程序
    同意作為證據，法院審酌該言詞陳述或書面陳述作成時之情
    況，認為適當者，亦得為證據，刑事訴訟法第159條之5第1 
    項定有明文。本判決後開引用具有傳聞證據性質之證據資料
    ，已經檢察官、被告及其辯護人於準備程序同意為證據使用
    ，迄至辯論終結前亦均未聲明異議，是其縱無刑事訴訟法第
    159條之1至第159條之4或其他傳聞法則例外之情形，亦經本
    院審酌該證據作成之情況，既無違法取得情事，復無證明力
    明顯過低等情形，以得供做法院判斷事實之依據為適當，認
    為均有證據能力，得為證據。
　㈡非供述證據
　　卷附採證照片係以機械方式，利用光學物理及數位顯像原理
    留存並呈現之影像，非經人之觀察、記憶輾轉表述所得，不
    具供述證據之性質，無「傳聞證據排除法則」之適用，依其
    內容及客觀呈現狀態，復無證據可認有何偽造、變造或違法
    取得情事，並與公訴意旨指述之事實有關聯性，應認有證據
    能力。
貳、實體部分
一、認定犯罪事實所憑之證據及理由
　㈠訊據被告於本院行準備程序時，固坦承於前揭時地經扣得如
    附表編號⒈、⒉所示槍枝、編號⒊所示子彈、編號⒕所示掌心雷
    手槍槍管等物，然矢口否認有公訴意旨指訴之犯行，並爭執
    ：伊不知林弘恩將東西藏在伊住處天花板內；對於其物為具
    有殺傷力之槍枝、子彈及槍枝主要組成零件亦無認識云云。
    並由辯護人以被告之行為應符合槍砲彈藥刀械管條例第18條
    第4項關於偵查或審判中自白，並供述全部槍砲、彈藥來源
    ，因而查獲之要件，應減輕其刑等語為被告辯護。
  ㈡經查：
  ⒈被告為林弘恩之友人，林弘恩於109年1月15日即本件案發前
    數日因涉嫌改造槍枝案件為警執行搜索後，將附表所示之物
    攜往被告位在高雄市○○區○○路000號住處6樓房間內藏放；嗣
    警方於同月21日動員警力8名前往該址埋伏守候，並趁被告
    於同日晚間20時許出門之際對其發動盤查，經被告因不詳原
    因而主動交出隨身背包內之毒品等物供查辦；隨後又同意警
    方對其前開位在上址之房間執行搜索後，旋為警自前述房間
    及天花板內起出扣案之槍枝2枝、子彈及掌心雷手槍槍管等
    情，業據被告於原審審理時坦承不諱（原審卷第98頁、第99
    頁），復有被告簽署之自願受搜索同意書（警卷㈠第61頁）
    、簽署並記載同意受搜索之時間為109年1月21日20時10分（
    即本案開始執行搜索前）等意旨之搜索扣押筆錄（警卷㈠第6
    3頁至第69頁）、扣押物品目錄表（警卷㈠第71頁至第73頁）
    、呈現搜索過程及扣案物品之採證照片9幀（警卷㈠第85頁至
    第89頁）、高雄市政府警察局槍枝初步檢視報告表及所附標
    的照片31幀（警卷㈠第91頁至第100頁），並有高雄市政府警
    察局刑事警察大隊經原審法院及本院函詢後，先後就本案及
    前開林弘恩經查獲前後過程所回覆之109年11月25日高市警
    刑大偵4字第10973427400號（原審卷第87頁、第88頁）、11
    0年7月28日高市警刑大偵4字第11071909700號函（本院卷第
    125頁）、110年9月22日高市警刑大偵4字第11072451700號
    函（本院卷第141頁、第142頁）暨所附高雄市政府警察局刑
    事警察大隊偵查第二隊職務報告（本院卷第143頁、第144頁
    ）在卷可稽，應堪認定。
　⒉前開扣案之槍枝、子彈及槍管等物，先後經鑑定、說明及補
    充鑑定結果計有：
　⑴內政部警政署刑事警察局依高雄市政府警察局刑事警察大隊
    囑託，以109年3月3日刑鑑字第1090016145號鑑定書（偵卷㈠
    第123頁至第132頁）鑑定如下：
    ①送鑑手槍1枝（即附表編號⒈，槍枝管制編號0000000000) 
      ，認係改造手槍，由土耳其RETAY廠PT24型空包彈槍，換
      裝土造金屬槍管而成，擊發功能正常，可供擊發適用子彈
      使用，認具殺傷力。
    ②送鑑長槍1枝（即附表編號⒉，槍枝管制編號0000000000) 
      ，認係改造槍枝，由仿步槍製造之槍枝，換裝土造金屬槍
      管、土造金屬槍機而成，擊發功能正常，可供擊發適用子
      彈使用，認具殺傷力。
    ③送鑑手槍1枝（即附表編號⒕之槍管與林弘恩於前揭同日稍
      後在其住處經扣得之掌心雷手槍槍身組合而成［警卷㈠第73
      頁扣押物品目錄表編號⒘、警卷㈡第43頁至第45頁搜索扣押
      筆錄、第47頁扣押物品目錄表編號⒊］，槍枝管制編號0000
      000000) ，認係改造手槍，由仿半自動手槍製造之槍枝，
      換裝土造金屬槍管而成，擊發功能正常，可供擊發適用子
      彈使用，認具殺傷力。
    ④送鑑子彈30顆（即附表編號⒋），認均係非制式子彈，由金
      屬彈殼組合直徑約8.7mm金屬彈頭而成，內均不具底火、
      火藥，依現狀，認不具殺傷力。
    ⑤送鑑彈殼1顆（即附表編號⒑），認係非制式金屬彈殼。
　　⑥送鑑子彈20顆（包含於附表編號⒊），認均係非制式子彈，
      由金屬彈殼組合直徑約8.7mm 金屬彈頭而成，採樣7顆試
      射：6 顆，均可擊發，認具殺傷力；1顆，無法擊發，認
      不具殺傷力。（按：尚餘13顆未鑑定）
    ⑦送鑑子彈10顆（包含於附表編號⒊），認均係非制式子彈，
      由金屬彈殼組合直徑約8.9mm金屬彈頭而成，採樣3顆試射
      ，均可擊發，認具殺傷力。（按：尚餘7顆未鑑定）
    ⑧送鑑子彈12顆（包含於附表編號⒊），認均係非制式子彈，
      由金屬彈殼組合直徑約8.7mm金屬彈頭而成，採樣4顆試射
      ，均可擊發，認具殺傷力。（按：尚餘8顆未鑑定）
    ⑨送鑑子彈18顆（包含於附表編號⒊），其中17顆，認均係非
      制式子彈，由金屬彈殼組合直徑約8.9mm金屬彈頭而成，
      採樣6顆試射，均可擊發，認具殺傷力；其餘1顆，認係非
      制式子彈，由金屬彈殼組合直徑約8.7mm金屬彈頭而成，
      經試射，可擊發，認具殺傷力。（按：尚餘11顆未鑑定）
    ⑩送鑑子彈10顆（包含於附表編號⒊），認均係非制式子彈，
      由金屬彈殼組合直徑約8.7mm金屬彈頭而成，採樣3顆試射
      ，均可擊發，認具殺傷力。（按：尚餘7顆未鑑定）
    ⑪送鑑子彈3顆（包含於附表編號⒊），認均係非制式子彈，
      由金屬彈殼組合直徑約6.5mm金屬彈頭而成，採樣1顆試射
      ，無法擊發，認不具殺傷力。（按：尚餘2顆未鑑定）
　⑵內政部經本院就扣案附表編號⒕所示槍管之性質函詢後，以11
    0年5月12日內授警字第1100117746號函（本院卷第71頁）覆
    ：「參據本部警政署刑事警察局109年3月3日刑鑑字第10900
    16145號鑑定書所載『送鑑手槍1枝（槍枝管制編號000000000
    0），認係改造手槍，由仿半自動手槍製造之槍枝，換裝土
    造金屬槍管而成，擊發功能正常，可供擊發適用子彈使用，
    認具殺傷力。』：前揭土造金屬槍管，認屬公告之槍砲主要
    組成零件。」
　⑶內政部警政署刑事警察局經本院於審理時囑託就前開未鑑定
    之子彈均予鑑定，認為前開第一次送鑑之剩餘未經鑑定子彈
    中，除⑴⑪所示2顆剩餘子彈經鑑驗後，各因擊發後動能不足
    及無法擊發（彈頭因撞擊而掉落），認不具殺傷力以外；其
    餘46顆均可擊發並認具殺傷力等情，有該局110年11月26日
    刑鑑字第1108005346號函（本院卷第241頁、第242頁）在卷
    可稽。
　⑷嗣因辯護人於本院審理時，質疑前開鑑定機關作為判斷子彈
    有殺傷力之認定標準，經本院依其聲請而再度函詢後，已據
    內政部警政署刑事警察局以111年2月16日刑鑑字第11100152
    66號函覆：「本局鑑定子彈殺傷力，係先以『檢視法』檢視子
    彈外觀、材質、結構等，基本結構不完整，致無法發揮功能
    者，認不具殺傷力。基本結構完整者，復以本局『子彈試射
    設備』進行『試射法』鑑定，以一厚0.65mm監測板（鋁板）檢
    測，子彈試射擊發後之彈頭完全穿透該監測板（彈頭單位面
    積動能須達20焦耳／平方公分以上，始可貫穿）者，認具傷
    殺力；子彈無法擊發，或試射擊發後之彈頭無法完全穿透該
    監測板者，認不具殺傷力。」等語（本院卷第279頁）。衡
    情，依其以穿透鋁板之破壞能力做為殺傷力之判定標準，其
    強度要求顯然對人體皮膚等組織更具破壞、穿透能力，自無
    可議。
  ⒊被告於警詢時供稱：在伊住處查扣的物品是林弘恩於109年1
    月21日中午12時許，由他拿來伊住處寄放，槍枝等部分是用
    類似黑色手提袋槍盒裝，在屋內天花板查扣的槍枝零組件也
    是林弘恩拿去藏放，伊知道他有拿樓梯爬高處，但不確定他
    是在找東西還是在幹嘛，伊沒特別去注意等語（警卷㈠第23
    頁）；林弘恩有向伊借用電鑽、刻磨機、小工具盒，是要整
    理修護黑色手槍，電鑽是要修理滑套插銷，黑色手槍表面有
    凹陷要以刻磨機磨平，小工具盒螺絲起子是要拆、鎖槍枝上
    螺絲，上述3把槍枝伊都有看見林弘恩拆解、組裝，林弘恩
    有跟伊說過自己喜歡改造槍枝及子彈等語（警卷㈠第29頁）
    ；嗣於偵訊時再供稱：林弘恩於109年1月21日中午來找伊，
    他說要去找其他朋友，先把槍彈寄放在伊家，伊知道那是槍
    彈，他沒跟伊說要做什麼用，但他前幾天就被搜索，可能要
    帶去別的地方寄放，持有槍彈伊認罪等語（偵卷㈠第32頁）
    。由此可知，被告明知林弘恩喜好改造槍枝、子彈，並曾目
    睹林弘恩改造、拆解及組裝扣案之槍枝、槍管等物，嗣因林
    弘恩於數日前甫遭警方搜索，故刻意將該等槍枝、子彈及零
    組件搬移至其他處所藏放等情。
　⒋其次，同案被告林弘恩於警詢時供稱：伊將長、短槍各1 枝
    拆解後，各放在長、短槍專用盒內，並放在孫柏豪6樓房間
    內地板上，再將長、短槍的槍機、槍管及子彈73顆放在孫柏
    豪家中天花板裝潢嵌燈拆下之隔層裡，這些扣案物品是伊於
    109年1月21日中午，拿到孫柏豪6樓房間寄放，當時伊拿去
    的時候孫柏豪知道，他沒有意見等語（警卷㈠第8頁）；於原
    審行羈押訊問時供稱：M4突擊步槍及土耳其PT24手槍都是寄
    放在孫柏豪那邊，這2枝槍的外觀要做一些修補，伊都是拿
    到他那邊借工具修補等語（聲羈卷第24頁），就其將附表所
    示之物品分別藏放在被告住處房間及天花板嵌燈隔層內，且
    被告均知情等節，均核與被告前揭供述相符。參以具殺傷力
    之槍枝、子彈及槍管等槍枝主要組成零件均屬違禁物，未經
    主管機關許可而非法持有或改造，均須承擔刑事重罪，故林
    弘恩於歷經警方在109年1月15日之搜索而未被查獲附表中所
    示槍枝、子彈及槍管等物後，旋將該等物品搬移至被告住處
    藏放，顯然刻意躲避警方之搜索查緝。而林弘恩既然將該等
    高度風險之違禁物藏放於被告家中，足見林弘恩與被告之交
    情匪淺而具有深厚之信賴關係，則林弘恩自無刻意設詞誣陷
    被告之必要，故其前揭供述應屬真實可信，堪認被告確實知
    悉林弘恩有將附表所示包括槍枝、子彈及槍管等物藏放在其
    住處無訛。
  ⒌又警方前往搜索被告住處時，先後於放置在椅子上之黑色手
    提袋槍盒內查獲附表編號⒈、⒉槍枝之槍身；於桌上查獲子彈
    半成品、底火及工具；於卸下天花板上之嵌燈後，在隔層內
    查獲槍管3枝（含編號⒈、編號⒉槍枝之槍管，及編號⒕掌心雷
    手槍槍管）、子彈73顆及槍機等情，有現場照片附卷足參（
    警卷㈠第85頁至第88頁、原審卷第121頁至第131 頁）。而被
    告之住處空間不大，且桌椅等處均係顯而易見之位置，則被
    告對林弘恩在其房間內藏放前揭物品一節，自難諉稱不知。
    再者，林弘恩將槍管、槍機及子彈等改造槍枝、子彈之主要
    違禁物，藏放於天花板嵌燈內之隔層，必須爬梯登高並卸下
    嵌燈後，始能經由嵌燈洞口放入隔層內，顯非放置一般物品
    之處所及方式，如此慎重其事，可見所藏放之物品關係重大
    。被告既然明知林弘恩喜好改造槍彈，且甫遭警方搜索，復
    將槍身、子彈半成品、底火及工具等物放在桌椅等處，則被
    告自亦應明知林弘恩大費周章藏放於天花板隔層內之物品，
    即為與改造槍彈相關之違禁物，抑徵被告於偵訊時自白明知
    該等物品為槍枝、子彈，並坦認持有槍枝、子彈等罪，應堪
    信實。
  ⒍被告事後雖翻異前詞而以上開情詞辯解，並以證人即同案被
    告林弘恩於原審審理時之證詞為憑，惟均與前揭警詢及偵查
    中之供述明顯不符，已難遽採。再查：
  ⑴警方於被告手機內查得扣案槍枝之影片1段及照片3 幀（警卷
    ㈠第31頁），據被告於警詢時供稱：第1張照片是由林弘恩於
    108年12月22日20時15分以微信傳影片給伊，影片內容是林
    弘恩在住家房間拿黑色衝鋒槍對空開了1槍（有聽見槍聲）
    ，第2張衝鋒槍照片是伊於108年12月22日晚上到林弘恩住家
    房間，林弘恩從黑色箱子拿出，伊好奇就拿自己手機拍照，
    也是被查扣的黑色衝鋒槍，第3張至第4張槍枝照片是伊於10
    8年11月18日晚上，到林弘恩住家房間，就看見桌子上有置
    放2把手槍，伊好奇就自己拿槍枝用自己手機將槍枝拍照起
    來，當作紀念，就是警方今日所查扣的黑色手槍及銀色掌心
    雷等語（警卷㈠第28頁）。經比對同案被告林弘恩之供詞，
    其先後改造完成掌心雷、PT24手槍及M4突擊步槍之時間依序
    為108年3月至4月、9月至10月及12月初等語（警卷㈠第10頁
    ），故被告於拍攝M4突擊步槍、其持有掌心雷、PT24手槍之
    照片，及接收同案被告林弘恩傳送M4突擊步槍之影片時，該
    等槍枝均已改造完成。被告既明知林弘恩喜好改造槍枝，並
    曾目睹其拆解、組裝及改造槍枝之過程，已如前述，抑徵被
    告主觀上明知該等槍枝均為具有殺傷力之改造槍枝無訛。其
    辯稱不知情云云，顯與一般常理不符，無從採取。
  ⑵被告辯稱其於警詢時供稱知悉林弘恩喜好改造槍枝，係指在
    沒有殺傷力之範圍內修改BB槍等玩具槍而已，並以證人即同
    案被告林弘恩於原審審理時證稱：孫柏豪只知道伊喜歡改造
    瓦斯槍、BB槍，這也算改造槍枝云云為憑（原審卷第173頁
    、第174頁）。惟BB槍等玩具槍或瓦斯槍所射擊之內容、彈
    丸、槍徑大小，或單純以彈簧作動之原理，乃至於儲彈、進
    彈諸元之構造、形體等，均與以填裝於子彈彈體內之火藥為
    擊發動力，並以彈匣進彈之火器槍枝構造、外型迥然有異，
    前者之材料強度不僅完全不堪裝填火藥在內膛爆發作動，擊
    發時更不可能如前所述，為被告聽得有引爆子彈底火之爆炸
    聲者，遑論警方搜索被告住處時，在其桌上查獲金屬彈頭組
    合金屬彈殼之子彈半成品、底火及工具等物，均有前揭鑑定
    書及照片2幀在卷可稽（偵卷㈠第124頁、原審卷第123頁），
    顯非單純修改BB槍或瓦斯槍等玩具槍所應有之物。凡此足見
    證人即同案被告林弘恩此部分所述，顯係迴護之詞，不足採
    取；被告前揭所辯，顯與客觀事證及一般常理迥然不符，欲
    蓋彌彰。
  ⑶另就被告辯稱其於偵訊時誤以為客觀上在住處被查獲槍枝、
    子彈就會構成犯罪，所以才認罪，且其所謂知道林弘恩在其
    住處放置「槍彈」實係「槍袋」之誤云云。惟被告於偵訊時
    係供稱：林弘恩昨天中午來找伊，他說要去找其他朋友，先
    把槍彈寄放在伊家，伊知道那是槍彈，槍彈不是伊的，持有
    槍彈伊認罪等語（偵卷㈠第32頁）。以被告當時已經警方查
    獲槍枝、子彈並訊問後移送檢方複訊，依其年齡、智識，自
    應知曉事態嚴重，苟其僅僅知悉林弘恩放置「槍袋」而不知
    有無「槍、彈」，又豈有不即時向檢察官詳加說明，卻反而
    承認自己觸犯持有槍枝、子彈等罪之理。況被告於檢方複訊
    時已委任辯護人蔡涵如律師到場陪同，依刑事訴訟法第34條
    第2項前段規定：「辯護人與偵查中受拘提或逮捕之被告或
    犯罪嫌疑人接見或互通書信，不得限制之。」申言之，被告
    既已委任律師為辯護人到場並享有與之單獨接見面談之機會
    ，其辯護人又豈有不對當事人之涉案犯行作最基本之瞭解並
    予分析，卻反而任由被告因不明就裡而糊塗認罪之理，遑論
    其辯護人蔡涵如律師於掌握狀況並在庭陪同被告而經檢察官
    詢問意見時，不僅未作任何補充、解釋，猶當庭表示：持有
    槍械部分被告已認罪等語（偵卷㈠第33頁、第34頁）。是被
    告嗣後翻異所辯，顯與客觀事證不符，不足採信。
　⒎此外，如附表編號⒈、⒉所示槍枝於警方前往搜索被告住處時
    所呈現之狀態，其槍身部分係放置在椅子上之黑色手提袋槍
    盒內，而槍管、槍機部分則（與附表編號⒕所示槍管）均放
    置在天花板之隔層內，並非呈組裝完成之狀態，固如前述。
    然槍枝之性質原屬組合物，按其設計供裝填、擊發之機械構
    造原理，以槍管、槍身、扳機、撞針、擊錘、轉輪、滑套、
    彈匣等主要組成零件組裝製成，於日常保養時，猶須不時以
    大體或細部分解之方式，為各該主要組成零件擦拭、上油以
    維護其功能。據此，各式槍枝既以其主要組成零件組裝而成
    ，並具有可拆卸、組裝之機械特質及需求，是果其所有人或
    持有人主觀之目的，原在結合之整體而發揮其槍枝之作用及
    功能，客觀上復已具備完整組合所需之各部組件，並以在短
    時間內可以組合完成之狀態持有者，自不因其是否以拆解保
    存之狀態呈現而影響其持有槍枝事實之認定，尚無割裂評價
    而認定為槍砲主要組成零件之可言。申言之，所謂槍枝主要
    組成零件之概念，即在於依其物之構造及作用，得經由組裝
    結合而成為槍枝之一部，並發揮其整體結構之功能，而非著
    重其本身原本之客觀存在態樣，是除遭查獲之全部組件，尚
    不足以供組裝而結合成為可發射金屬或子彈具有殺傷力之完
    整槍砲時，始能就該查獲之全部主要組成零件，按其犯罪之
    情節，以持有槍砲主要組成零件評價其行為。故被告因寄藏
    而持有如附表編號⒈、⒉所示扣案物之行為，自應認為係寄藏
    、持有具殺傷力槍枝之行為，自不待言。　
  ㈢綜上所述，被告前揭所辯，均為事後卸責之詞，顯非可採。
    則其確有寄藏扣案槍枝、子彈及屬於槍枝主要組成零件之槍
    管等犯行，洵堪認定。本案被告犯罪事證已臻明確，應依法
    論科。
二、論罪部分
  ㈠新舊法比較
　　被告行為後，槍砲彈藥刀械管制條例已於109年6月10日修正
    公布，同月12日施行生效。本次槍砲彈藥刀械管制條例之修
    正目的，在於有效遏止持非制式槍砲進行犯罪，乃認非制式
    槍砲與制式槍砲之罪責有一致之必要，故於第4條、第7條至
    第8條均增加「制式或非制式」之構成要件，亦即不分制式
    或非制式，凡屬第7條所列各類槍枝型式之槍枝，有殺傷力
    者，概依第7條之規定處罰。此部分修正，使持有或寄藏改
    造步槍、手槍之犯罪行為，於修正後應依同條例第7條第4項
    之規定處罰，其刑罰較修正前規定為重，經比較新舊法，修
    正後之規定並未較有利於被告，依刑法第2條第1項前段之規
    定，自應適用被告行為時即修正前槍砲彈藥刀械管制條例第
    8條第4項之規定論處。
  ㈡成立罪名
　  核被告孫柏豪就寄藏如附表編號⒈、⒉所示槍枝之行為，係犯
    修正前槍砲彈藥刀械管制條例第8條第4項之非法寄藏可發射
    子彈具有殺傷力之槍枝罪；就寄藏如附表編號⒊所示具殺傷
    力子彈之行為，係犯同條例第12條第4項之非法寄藏子彈罪
    ；就寄藏如附表編號⒕所示槍管之行為，係犯同條例第13條
    第4項持有槍枝主要組成零件罪。又持有為寄藏之當然結果
    ，應僅就寄藏行為為包括之評價。且寄藏槍枝、子彈及槍枝
    主要組成零件之行為，屬於行為之繼續，應各僅論以一罪。
    其以一寄藏行為同時觸犯非法寄藏可發射子彈具殺傷力之槍
    枝罪、非法寄藏具殺傷力之子彈罪及非法寄藏槍枝主要組成
    零件罪，侵害數法益，應依刑法第55條前段想像競合犯之例
    ，從一重論以非法寄藏可發射子彈具殺傷力之槍枝罪。其以
    一寄藏行為同時寄藏槍枝2枝，行為單一，侵害法益相同，
    為單純一罪。至其寄藏附表編號⒕之掌心雷手槍槍管部分，
    雖與稍後警方對林弘恩之住處執行搜索並扣得之掌心雷手槍
    槍身部分，為可供合併組成完整並具殺傷力槍枝之不同部分
    ，並為槍枝所有人林弘恩刻意拆解而分別以直接及間接占有
    方式持有之狀態，對林弘恩而言，或可評價為持有具殺傷力
    槍枝之行為；然就被告而言，其經寄藏者既僅為槍管部分，
    客觀上復無事證可認其對於包括槍身、彈匣等件在內，即可
    構成整把槍枝之其他部分曾經具備持有之關係，遑論支配，
    自難率爾將其因寄藏而持有附表編號⒕所示槍管之行為，亦
    昇高評價為寄藏、持有具殺傷力槍枝之行為。檢察官於起訴
    書證據並所犯法條欄雖未列明此一罪名，然依槍枝係由各部
    組件組合而成之組合物，其寄藏或持有之行為除原本即必已
    包括全部組成零件，無從割裂以外，本院於審理時，並已將
    被告所犯可能構成槍砲彈藥刀械管制條例第13條第4項之寄
    藏槍枝主要組成零件罪名一併告知以保障被告權益（本院卷
    第114頁），自應由本院一併審理論究，併予敘明。
  ㈢刑之減輕部分
　⒈按犯本條例之罪，於偵查或審判中自白，並供述全部槍砲、
    彈藥、刀械之來源及去向，因而查獲或因而防止重大危害治
    安事件之發生者，減輕或免除其刑，槍砲彈藥刀械管制條例
    第18條第4項前段定有明文。被告之辯護人於本院審理時，
    雖以同案被告林弘恩經得悉並查獲製造扣案槍砲犯行之原因
    ，係因被告於前揭時地為警搜索而查獲後自白犯行，並供出
    其槍枝、子彈之來源使然云云，復質疑前引高雄市政府警察
    局刑事警察大隊函覆本院之函文及報告所稱因另有檢舉人A1
    存在並提供情資而查獲渠2人之說法不實，猶聲請調取A1之
    筆錄供查證。然依前述，高雄市政府警察局刑事警察大隊自
    稱其因於本案查獲當日下午15時許接獲檢舉人之舉報，具體
    程度甚至指明藏槍位置為被告房間之天花板內等細節，並經
    報告臺灣高雄地方檢察署檢察官指揮後，卻以時間緊迫為由
    ，未依正常管道向法院聲請搜索票，無視法院不分晝夜均有
    值班法官專責處理，反而直接動員警力8名逕行前往被告住
    處埋伏，並守候至同日晚間20時許，即距接獲線報已約5小
    時後，始於被告外出時以盤查方式發動，猶意外順利獲得被
    告主動交付毒品等物，更進而同意並帶同警方進入其上址住
    處執行搜索而查獲之情節（詳見本院卷第141頁至第144頁）
    ，雖有可議。然依其事前動員前往執行搜索之人員多達8名
    ，除據上開報告陳明在卷外，僅就警卷㈠第85頁下方、第86
    頁下方照片鏡頭內出現者，連同拍照者即至少有6名人員，
    依其調度規模，顯非於執行一般例行勤務而偶然盤查發現；
    及執行搜索時，果真不待被告指引即直接鎖定有嵌燈掩飾、
    藏置隱密之天花板內而起出林弘恩甫在同日中午寄藏之扣案
    物，尤非巧合。足徵前開函文及報告所稱因據知悉其寄藏過
    程之人先行舉報而查獲之事實，並非子虛。自無辯護人所稱
    因被告供出林弘恩始查悉其槍枝、子彈來源之事實可言，而
    此一事實既已明確，自亦無再調查檢舉人筆錄以確認是否另
    有其人存在之必要，爰不予調查。從而，被告之辯護人請求
    依槍砲彈藥刀械管制條例第18條第4項規定為被告減輕其刑
    ，即屬無據。
  ⒉按犯罪之情狀顯可憫恕，認科以最低度刑仍嫌過重者，得酌
    量減輕其刑，刑法第59條雖有明文。惟所謂之犯罪情狀顯可
    憫恕，必須犯罪另有特殊之原因與環境等等，在客觀上足以
    引起一般同情，認為即予宣告法定最低度刑期尤嫌過重者，
    始有其適用。查被告所犯寄藏槍枝罪之法定刑度為3年以上1
    0年以下有期徒刑，併科700萬元以下罰金，原可就實際犯罪
    情節、數量、惡性及所生危害，於法定刑度內為適當調整，
    法定刑並無過重之處，已難認有情輕法重之情。又其明知警
    方已經搜索林弘恩之住處，卻仍提供住處讓林弘恩藏放前揭
    槍彈，其隱匿該等違禁物之去向，增加警方查緝犯罪之難度
    ，助長危害社會治安之風險，自無足以引起一般同情而顯可
    憫恕之情，即無依刑法第59條規定酌減其刑之可言。
參、撤銷改判部分
一、上訴論斷
　　原審以被告犯行明確而予論罪科刑，固非無據。惟：⑴被告
    前揭寄藏如附表編號⒕所示槍管，僅成立槍砲彈藥刀械管制
    條例第13條第4項寄藏槍枝主要組成零件罪，原審就此部分
    認為應成立修正前槍砲彈藥刀械管制條例第8條第4項寄藏槍
    枝罪，即有未合。⑵被告寄藏如附表編號⒊所示子彈，經鑑驗
    後，其中僅有69顆具有殺傷力，已如前述。原判決認定被告
    寄藏具殺傷力之子彈為71顆，對於被告此部分犯罪規模之認
    定及評價，亦已過度。被告上訴否認犯行雖有不當，然原判
    決既有上開違誤，亦屬無從維持，自應由本院將原判決關於
    被告孫柏豪部分撤銷，另為妥適之判決。
二、量刑部分
　　爰審酌被告為77年OO月O日出生、受有國中畢業教育程度、
    以擔任歌仔戲團工作人員為業之人，有年籍等資料附卷可參
    ，並據其在原審審理時陳明在卷，本件犯罪時年31歲，前曾
    因犯不能安全駕駛罪，經檢察官諭令服社會勞動而緩起訴處
    分確定；並曾因施用毒品而經送觀察、勒戒執行完畢，有臺
    灣高等法院被告全國前案紀錄表在卷可稽，素行非佳。並考
    量其為掩護友人逃避警方查緝而犯罪之動機；寄藏具殺傷力
    之槍枝為手槍、步槍各1枝、子彈69顆、槍枝主要組成零件
    掌心雷手槍槍管1枝之種類、數量及性質；以藏放該等物品
    在房間及天花板內之犯罪方式；寄藏時間僅數小時之久，對
    於法益所生危險之程度，及其犯罪後所表現之態度等一切情
    狀，量處如主文所示之刑。並審酌其年齡、職業、收入、社
    會地位等節，就併科罰金部分諭知易服勞役之折算標準，以
    資儆懲。至於本案相關涉案之物，依法均應於同案被告林弘
    恩項下宣告沒收，並已經原審法院於該部分之判決中說明、
    諭知，附此敘明。
肆、其他
　　同案被告林弘恩經原審判決後，因未據上訴權人提起上訴而
    先行確定，不在本院審理之範圍，併此敘明。
據上論斷，應依刑事訴訟法第369條第1項前段、第371條、第364
 條、第299條第1項前段，槍砲彈藥刀械管制條例第12條第4項、
第13條第4項，修正前槍砲彈藥刀械管制條例第8條第4項，刑法
第2條第1項、第11條前段、第55條、第42條第3項前段，判決如
主文。
本案經檢察官鄭博仁提起公訴，檢察官蔡國禎到庭執行職務。
中　　華　　民　　國　　111 　年　　5 　　月　　3 　　日
                  刑事第八庭　　審判長法　官　邱明弘
                                      法　官　黃宗揚
　　　　　                  　　　　　法　官　陳松檀
以上正本證明與原本無異。
如不服本判決應於收受本判決後20日內向本院提出上訴書狀，其
未敘述上訴理由者，並得於提起上訴後20日內向本院補提理由書
狀（均須按他造當事人之人數附繕本）「切勿逕送上級法院」。
中　　華　　民　　國　　111 　年　　5 　　月　　3 　　日
                                    　書記官　李佳旻 　  

【附表】
編號 扣案物品名稱 數量  1 手槍 1枝，槍枝管制編號0000000000  2 長槍 1枝，槍枝管制編號0000000000  3 子彈 69顆（原扣得73顆，其中4顆無殺傷力）  4 子彈半成品 30顆  5 喜得釘 32顆  6 底火 1盒  7 改造工具 1盒  8 長槍專用盒 1盒  9 手槍專用盒 1盒  10 空彈殼 1顆  11 改造工具尖嘴鉗 3支  12 電鑽 1支  13 研磨鑽頭 1盒  14 掌心雷槍管 1枝，槍枝管制編號0000000000 
附錄本判決論罪科刑法條：
修正前槍砲彈藥刀械管制條例第8條
未經許可，製造、販賣或運輸鋼筆槍、瓦斯槍、麻醉槍、獵槍、
空氣槍或第四條第一項第一款所定其他可發射金屬或子彈具有殺
傷力之各式槍砲者，處無期徒刑或五年以上有期徒刑，併科新臺
幣一千萬元以下罰金。
未經許可，轉讓、出租或出借前項所列槍枝者，處五年以上有期
徒刑，併科新臺幣一千萬元以下罰金。
意圖供自己或他人犯罪之用，而犯前二項之罪者，處無期徒刑或
七年以上有期徒刑，併科新臺幣一千萬元以下罰金。
未經許可，持有、寄藏或意圖販賣而陳列第一項所列槍枝者，處
三年以上十年以下有期徒刑，併科新臺幣七百萬元以下罰金。
第一項至第三項之未遂犯罰之。
犯第一項、第二項或第四項有關空氣槍之罪，其情節輕微者，得
減輕其刑。
槍砲彈藥刀械管制條例第12條
未經許可，製造、販賣或運輸子彈者，處一年以上七年以下有期
徒刑，併科新台幣五百萬元以下罰金。
未經許可，轉讓、出租或出借子彈者，處六月以上五年以下有期
徒刑，併科新台幣三百萬元以下罰金。
意圖供自己或他人犯罪之用，而犯前二項之罪者，處三年以上十
年以下有期徒刑，併科新台幣七百萬元以下罰金。
未經許可，持有、寄藏或意圖販賣而陳列子彈者，處五年以下有
期徒刑，併科新台幣三百萬元以下罰金。
第一項至第三項之未遂犯罰之。
槍砲彈藥刀械管制條例第13條
未經許可，製造、販賣或運輸槍砲、彈藥之主要組成零件者，處
3年以上10年以下有期徒刑，併科新台幣700萬元以下罰金。
未經許可，轉讓、出租或出借前項零件者，處1年以上7年以下有
期徒刑，併科新台幣500萬元以下罰金。
意圖供自己或他人犯罪之用，而犯前2項之罪者，處5年以上有期
徒刑，併科新台幣1000萬元以下罰金。
未經許可，持有、寄藏或意圖販賣而陳列第1項所列零件者，處6
月以上5年以下有期徒刑，併科新台幣300萬元以下罰金。
第1項至第3項之未遂犯罰之。